【裁判字號】    90,交聲,791
【裁判日期】    901023
【裁判案由】    違反道路交通管理處罰條例聲明異議
【裁判全文】
臺灣臺北地方法院交通事件裁定                      九十年度交聲字第七九一號
    異議人即
    受處分人  甲○○
右列受處分人因違反道路交通管理處罰條例案件，對於台北市交通事件裁決所中華民
國九十年八月九日所為之處分（原處分案號：北市裁三字第車裁二二－Ａ三Ｋ五００
五五九號），聲明異議，本院裁定如左：
    主      文
原處分撤銷。
甲○○不罰。
    理      由
一、按法院受理交通事件，準用刑事訴訟法之規定，道路交通管理處罰條例（民國九
    十年一月十七日總統修正公之道路交通管理處罰條例部分條文，其施行日期依同
    條例第九十三條規定須由行政院以命令定之，而行政院係於九十年四月三日以台
    九十交字第０一九三一七號令發布修正後之該條例自九十年六月一日起施行，故
    以下所述及之本條例，如無特別註明，乃係修正生效後之新法，而於敘述上如係
    九十年一月十七日修正，同年六月一日生效施行前之該條例，則會在該條例下加
    註【舊法】以資辨明，惟本件以下所述及之道路交通管理處罰條例第八十九條及
    第五十六條第一項第一款規定並未在該條例於九十年一月十七日公布時，作任何
    之修正，故本件以下所稱之該條例第八十九條及第五十六條第一項第一款，即無
    區分新舊法之必要，先予敘明）第八十九條前段定有明文，是最高法院七十六年
    台上字第四九八六號判例「認定犯罪事實所憑之證據，雖不以直接證據為限，間
    接證據亦包括在內，然而無論直接證據或間接證據，其為訴訟上之證明，須於通
    常一般之人均不致有所懷疑，而得確信其為真實之程度者，始得據為有罪之認定
    ，倘其證明尚未達到此一程度，而有合理之懷疑存在而無從使事實審法院得有罪
    之確信時，即應由法院為諭知被告無罪之判決。」所揭示刑事訴訟法上法院認定
    事實之最重要原則之一－即認定被告有罪，就該有罪事實不能有任何之合理懷疑
    存在（beyond the reasonable doubt）之原則於法院審理行為人違反道路交通
    管理處罰條例案件時，當有其適用，易言之，法院於審理行為人違反道路交通管
    理處罰條例案件，當踐行完畢調查證據之程序後，為事實之認定時，如就原處分
    機關所認定之行為人違規之事實仍有合理之訴訟上懷疑，而無法百分之百確信行
    為人確有該當於道路交通管理處罰條例各該處罰條文之構成要件事實時，此際即
    應依訴訟上之待證事實「倘有懷疑，則從被告之利益作解釋」（in dubi opro
    reo ）之證據法則，作對受處分人有利之認定。
二、本件原處分機關認受處分人即異議人甲○○於九十年四月二十一日下午一時四十
    七分許，將其所有車號ＡＮＰ－二四二號重型機車停放在台北市中山區○○○路
    ○段與市○○道○○路口附近，劃設有紅色實線表示禁止臨時停車之道路上，經
    台北市政府警察局交通警察大隊（以下稱台北市交大）直屬二分隊員警陳昭欣以
    拍照之方式採證暨實施拖吊，並以受處分人有違反道路交通管理處罰條例第五十
    六條第一項第一款在禁止臨時停車處所停車規定之行為掣單舉發，嗣受處分人於
    舉發通知單上所載應到案日期前向原處分機關提出申訴，經原處分機關請舉發單
    位即台北市交大調查結果，仍認定受處分人有前述違規行為，原處分機關乃於九
    十年八月九日以受處分人有違反前揭道路交通管理處罰條例第五十六條第一項第
    一款規定之行為，從輕裁處受處分人新台幣罰鍰六百元。
三、受處分人經合法傳喚未於本院所指定之九十年九月五日調查期日到庭，據其所提
    呈之聲明異議狀其聲明異議意旨略以：我當天早上六點多就把機車停在合法之機
    車格位內，我沒必要向公權力挑戰去停在紅線等語，經查：
    本院卷附之受處分人所有上開車號重型機車固有停在上開地點劃設紅色實線區之
    事實，惟由該張相片觀之，受處分人所有該部機車右側有一部機車，該部機車係
    停在該處所畫設之機車停車格內，受處分人之機車恰好停在該合法機車停車位左
    邊，由上述證據資料以觀，受處分人辯稱其本來是停在機車停車格內，後可能是
    被他人移置至停車格外，尚非不可能（以受處分人停車地點為台北市台北火車站
    附近，該處路段機車停車位一車難求為公眾週知之事實），且證人即本件舉發員
    警陳昭欣於本院九十年九月五日調查時供稱其並未親眼目睹受處分人有將該部機
    車停在紅線區即予拍照採證，而係只看到該部機車停在紅線區之物理狀態即予拍
    照採證（當日訊問筆錄參照），再參諸以機車之體積及重量不若一部汽車難以搬
    動，如果一部汽車係停在禁止停車區為警拍照採證，汽車駕駛人辯稱其汽車本來
    是停在合法之停車格後被他人搬動移置至禁止停車區，相信此種辯解即有違一般
    經驗法則，不過若是機車本來是停在停車格內，因如前所述機車之體積較小，重
    量較輕，並非沒有可能為他人自停車格內搬動移至停車格外，是依前揭訴訟上之
    待證事實「倘有懷疑，則從被告之利益作解釋」（in dubi opro reo）之證據法
    則，本件舉發之員警既未目睹受處分人確有將該部機車停在紅線區內即予拍照採
    證，而係只看到該部機車停在紅線區之物理狀態即予拍照採證，且如前所述，本
    件尚不能排除受處分人所有上開車號機車有為他人自緊鄰之機車停車格內搬動移
    至紅線區內之合理懷疑，自應作對受處分人有利之認定，認其所為上開辯解為屬
    可採。
四、綜上所述，原處分機關所認定受處分人有前開違反道路交通管理處罰條例之違規
    事實，因舉發之員警並未目睹受處分人確有將該部機車停在紅線區內即予拍照採
    證，而係只看到該部機車停在紅線區之物理狀態即予拍照採證，且如前所述，本
    件尚不能排除受處分人所有上開車號機車有為他人自一般機車停車格內搬動移至
    緊鄰該停車格旁紅線區之合理懷疑，受處分人上開辯解尚非不足採信，此外復查
    無其他積極證據足以證明受處分人有原處分機關所認定之前開違規行為，自應作
    對受處分人有利之認定，原處分機關不察，遽對受處分人為前開裁決，即難認為
    允當，應認受處分人之異議為有理由，自應由本院將原處分撤銷，改諭知受處分
    人不罰，以資適法。
據上論斷，應依道路交通案件處理辦法第二十條前段，裁定如主文。
中      華      民      國    九十      年      十      月    二十三    日
                                      臺灣臺北地方法院交通法庭
                                          法  官  葉  建  廷
右正本證明與原本無異。
如不服本裁定，應於裁定送達後五日內向本院提出抗告狀。
                                          書記官  許  婉  如
中      華      民      國    九十      年      十      月    二十三    日


司法院資訊處製作；財團法人民間司法改革基金會備份。
